【裁判字號】    90,簡上,219
【裁判日期】    901123
【裁判案由】    誣告
【裁判全文】
臺灣板橋地方法院刑事判決                          九十年度簡上字第二一九號
    上  訴  人  臺灣板橋地方法院檢察署檢察官
    上  訴  人
    即  被  告  錢玉峰原名丁.
右列上訴人因傷害案件，不服本院八十九年度重簡字第一四二八號，中華民國九十年
七月十二日第一審判決（聲請簡易判決處刑案號：八十九年度偵字第一四○四五號）
，提起上訴，本院管轄之第二審合議庭判決如左：
    主      文
上訴駁回。
    事實及理由
一、本案經本院審理結果，認第一審以上訴人即被告錢玉峰（原名丁○○）所為係犯
    刑法第一百七十一條第一項之未指定犯人誣告罪，判處拘役五十日，如易科罰金
    ，以三百元折算一日，其認事用法均無違誤，量刑亦屬適當，應予維持，並引用
    第一審判決書記載之事實、證據及理由（惟原判決事實及理由欄第三項漏未引用
    刑法第二條第一項前段，由本院逕予更正）。
二、被告上訴意旨略以：伊乃宏軒機械有限公司負責人，固曾將其所負責之宏軒機械
    有限公司簽發、付款人為富邦銀行新莊分行，票載發票日為八十九年四月十日、
    支票號碼係ＪＧ－0000000號、面額為新臺幣（下同）十一萬五千五百元
    之支票一紙交予蘇清隆收執，然於八十九年初蘇清隆的公司經營不善突然倒閉，
    復見其公司被債權人搜刮一空，伊為避免損失，至富邦銀行新莊分行，申請掛失
    止付，同時填具致警察局之遺失票據申報書，應無犯罪之故意云云。第按刑法上
    所謂犯罪故意，係指對於構成要件該當事實或犯罪構成事實之認識，並意欲使其
    發生或容認其發生；經查：被告就其掛失並申告前開票據遺失之緣由，於警訊中
    即已供承：「該支票是因為我朋友蘇清隆所開設（正中堂餐飲業）店內當時欠錢
    ，我並同時於本（八十九）年一月二日晚上約二十二時許，在臺北市○○區○○
    路二一八號四樓開立該張支票（供）他週轉，後來因為蘇清隆所開設之店倒閉，
    而又無法找到蘇員本人，於是將支票申請掛失止付。」，「我會報案，是因為蘇
    清隆的公司當時很亂，我也不知道票現在於何處，所以才申請掛失止付。」（見
    臺灣臺北地方法院檢察署八十九年度偵字第一二六○二號偵查卷第三頁反面及第
    四頁），於原審訊問時，尤坦言八十九年度偵字第一四○四五號檢察官聲請簡易
    處刑書所載事實無訛（見原審卷第十八頁），於本院審理時，亦稱：「八十九年
    初蘇清隆的公司經營不善，突然倒閉了，而且有人持我借蘇清隆的票來向我討債
    ，要我兌現票款，我告訴蘇清隆，他有表示要負責，而且願意把部分的票子還給
    我，但實際上他並沒有把票子還給我，還告訴我他公司被債權人搜刮一空，我為
    了避免損失，防止他人將票子軋入銀行，便將剩下來這一張的票子掛失。」（見
    本院九十年十月八日訊問筆錄），復謂：「當時蘇清隆跟我說票是被人收走了，
    所以我有付給持票人十五萬元，所以我不願意再付這筆錢，所以我就止付。」（
    見本院九十年十一月九日審判筆錄），對照蘇清隆商請乙○○週轉現金，將前開
    票據交由乙○○持向甲○○借款，經甲○○收受前開票據後，囑妻丙○○提示之
    事實（此據證人丙○○、甲○○、乙○○等證陳明確，見臺灣臺北地方法院檢察
    署八十九年度偵字第一二六○二號偵查卷第七頁至第十四頁），俱徵被告將前開
    票據掛失止付及填具致警察局之遺失票據申報書，非因確知前開票據被竊，或在
    權利人無拋棄之意思而偶爾遺留失去持有，或在非出於本人之意思而離其持有之
    狀態下，遭人基於不法所有意圖侵占入己，而是見蘇清隆債信資力均欠佳，為阻
    止由蘇清隆處受讓持有前開票據之人提示付款，俾免直接承擔兌付票款之責，遂
    虛構被竊、遺失票據而為申告，顯非無誣告之知與欲甚明，其辯稱無誣告之故意
    ，不足採信，從而其執此指摘原判決不當，為無理由，應駁回其上訴。
三、檢察官上訴意旨略以：被告明知如附表所示支票，係八十九年間交付湯秀娟作為
    週轉之用，並未遺失，竟於九十年一月十一日及同年月十五日申請掛失止付，與
    前開經論罪科刑部分犯行間，有連續犯之裁判上一罪關係，原審未予斟酌併辦，
    難認允當云云。惟按刑法上之連續犯，除行為人多次犯行該當之犯罪構成要件同
    一外，尚須出於概括犯意而為，始足當之，所謂出於概括犯意，必須其多次犯罪
    行為自始均在一個預定犯罪計劃以內，出於主觀上始終同一犯意之進行，若中途
    另有新犯意發生，縱所犯為同一罪名，究非連續其初發的意思，即不能成立連續
    犯（最高法院七十年臺上字第六二九六號判例、八十四年臺上字第二四三號判決
    等參照）；茲查：如附表所示票據之掛失，與交付蘇清隆之前開票據之掛失間，
    無何關聯，已據被告於原審供明（見原審卷第十八頁），被告於本院審理時猶稱
    ：「這二件是沒有關連的，在蘇清隆那一件掛失的時候，我根本沒有想到後來會
    有湯秀娟這一件。」（見本院九十年十月八日訊問筆錄），「在八十八年的案子
    ，我是八十九年四月十二日申報遺失，當時我沒有想要再七個月後再報遺失，這
    二件是不相關的，因為這中間我也有付過別人的票款，一直到九十年一月之前我
    都沒有退票紀錄，這段時間我也有常常開票。」（見本院九十年十一月九日審判
    筆錄），已難遽予論斷被告於九十年一月間就附表所示票據辦理掛失，與其於八
    十九年四月間所為者，自始均在一個預定犯罪計劃以內，出於主觀上始終同一犯
    意之進行，參合兩者間相距幾近九月，時不相接，實無從概認均為連續其初發之
    意思而實施，即不能以連續犯規定論處，則原審未予斟酌審判，要無不當，本院
    亦無從併究之，是公訴人以原判決未斟酌審判連續犯行，指摘原判決失當，亦無
    理由，自應駁回其上訴。
據上論結，應依刑事訴訟法第四百五十五條之一第一項、第三項、第三百六十八條，
判決如主文。
本案經檢察官蘇揚旭到庭執行職務。
中      華      民      國     九十     年     十一     月    二十三    日
                                    臺灣板橋地方法院刑事第六庭
                                        審判長法  官  張  谷  輔
                                              法  官  朱  耀  平
                                              法  官  蔡  新  毅
右正本證明與原本無異。
不得上訴。
                                              書記官  謝  麗  秋
中      華      民      國     九十     年     十一     月    二十三    日
※附表※
┌─────┬──────┬─────┬─────┬──────────┐
│票據號碼  │  付 款 人  │ 金    額 │掛失日期  │   移請併辦案號     │
├─────┼──────┼─────┼─────┼──────────┤
│ZB0000000 │誠泰銀行新莊│二十一萬三│九十年一月│九十年度偵字第一二○│
│          │分行        │千二百元  │十一日    │二八號              │
├─────┼──────┼─────┼─────┼──────────┤
│ZB0000000 │誠泰銀行新莊│七萬八千八│九十年一月│九十年度偵字第一三○│
│          │分行  │百六十元  │十一日    │四○號、第九二六六號│
├─────┼──────┼─────┼─────┼──────────┤
│PA0000000 │泛亞銀行蘆洲│九萬七千二│九十年一月│九十年度偵字第一三○│
│          │分行        │百一十元  │十五日    │四○號、第九二六六號│
└─────┴──────┴─────┴─────┴──────────┘


司法院資訊處製作；財團法人民間司法改革基金會備份。
